【裁判字號】    99,簡上,200
【裁判日期】    991231
【裁判案由】    妨害自由
【裁判全文】
臺灣嘉義地方法院刑事判決             99年度簡上字第200號
上  訴  人
即  被  告  林昭圍
選任辯護人  黃清江律師
上列上訴人即被告因妨害自由案件，不服本院中華民國99年9 月
30日99年度嘉簡字第1147號第一審簡易判決處刑（偵查案號：臺
灣嘉義地方法院檢察署98年度偵字第8981號），提起上訴，本院
管轄之第二審合議庭判決如下：
    主  文
上訴駁回。
    犯 罪 事 實
一、林昭圍因與張華倖婚姻關係存續中，懷疑張華倖與林昇朋間
    有姦情，即委由徵信社人員蕭東正（業經原審判決確定）、
    曾仁杰（業經原審判決確定）進行蒐證俾抓姦，嗣於民國98
    年11月22日，林昭圍經由徵信社人員通知，至林昇朋位在嘉
    義縣民雄鄉○○村○○○街59號之住處外與徵信社人員蕭東
    正、曾仁杰會合後，於同日凌晨4時10分許，渠等3人竟共同
    基於無故侵入住宅之犯意聯絡，未經林昇朋同意，即以不詳
    方式開啟林昇朋住處大門，上樓至三樓房間外，由上開徵信
    社人員撞開房門後，一行人隨即進入林昇朋房間內蒐證及抓
    姦。
二、案經林昇朋訴由嘉義縣警察局民雄分局報告臺灣嘉義地方法
    院檢察署檢察官偵查後聲請簡易判決處刑。
    理  由
一、按被告以外之人於審判外之言詞或書面陳述，除法律有規定
    者外，不得作為證據；又被告以外之人於審判外之陳述，雖
    不符合同法第159條之1至第159條之4之規定，但經當事人於
    審判程序同意作為證據，法院審酌該言詞陳述或書面陳述作
    成時之情況，認為適當者，亦得為證據。當事人、代理人或
    辯護人於法院調查證據時，知有第159條第1項不得為證據之
    情形，而未於言詞辯論終結前聲明異議者，視為有前項之同
    意，刑事訴訟法第159條第1項及第159條之5分別定有明文。
    查本判決下列所引之供述證據，雖屬傳聞證據，惟當事人於
    本院審判期日中表示無意見不予爭執，且迄至言詞辯論終結
    前亦未表示異議，本院審酌上開證據資料製作時之情況，尚
    無違法不當及證明力明顯過低之瑕疵，亦認為以之作為證據
    應屬適當，故依前開規定，逕依刑事訴訟法第159條之5規定
    ，認前揭證據資料均有證據能力。
二、訊據被告否認有何無故侵入住宅之犯行，辯稱：伊進入至林
    昇朋住處係為抓姦防衛夫權，符合正當防衛事由，非「無故
    」侵入他人住宅；另被告與徵信社人員蕭東正、曾仁杰進入
    林昇朋住處並無犯意之聯絡云云。經查：
(一)被告林昭圍如何懷疑其配偶張華倖與告訴人林昇朋間有姦情
    ，而委由徵信社人員蕭東正、曾仁杰進行蒐證俾抓姦，並經
    徵信社人員通知，而至告訴人林昇朋位在嘉義縣民雄鄉○○
    村○○○街59號之住處外與徵信社人員蕭東正、曾仁杰會合
    後，於98年11月22日凌晨4時10分許以不詳方式開啟告訴人
    林昇朋住處大門，上樓至三樓房間外，並由上開徵信社人員
    撞開房門後，進入告訴人林昇朋房間內蒐集證人張華倖與告
    訴人林昇朋通姦及相姦之證據等情，業據被告於本院準備程
    序時供稱：徵信社人員是伊僱請的，伊在98年11月22日凌晨
    2 時許，接到徵信社人員電話叫伊到嘉義林昇朋位於嘉義縣
    民雄鄉北斗村住處等候，伊和徵信社人員曾仁杰、蕭東正在
    林昇朋住處外等了2、3個小時候，徵信社人員曾仁杰、蕭東
    正叫伊隨他們進入林昇朋住處，目的是要抓姦等語（見本院
    卷第39頁），及警詢時供稱：伊於98年11月22日4 時10分在
    嘉義縣民雄鄉○○村○○○街59號發現伊太太張華倖與人通
    姦，當時伊與曾仁杰前往該處抓姦，並請曾仁杰以V8錄影並
    報警處理，伊並未經過屋主同意進入等語（見警卷第10頁）
    ，核與證人蕭東正於警詢時證稱：伊於98年11月22日4 時許
    陪同林昭圍、曾仁傑進入嘉義縣民雄鄉○○村○○○街59號
    3 樓，伊係受僱於林昭圍進入屋內搜證林昇朋與林昭圍的太
    太張華倖在一起通姦的證據等語（見警卷第16頁）、證人曾
    仁杰於警詢時證稱：伊於98年11月22日凌晨4 時許與林昭圍
    侵入林昇朋之住宅，因為林昭圍與張華倖在三樓臥室內有所
    爭執，伊從手提包內拿出DV拍攝整個過程等語（見警卷第13
    、14頁）、證人張華倖於警詢時證稱：伊於98年11月22日4
    時10分在嘉義縣民雄鄉○○村○○○街59號三樓房間臥室，
    伊與男子林昇朋共處一室同睡一床，林昭圍與曾仁杰當場進
    入查獲，他們從樓下衝到3 樓並撞開房間臥室木門而入等語
    （見警卷第7 頁）及證人林昭圍於警詢時證稱：伊與張華倖
    共處一室，一名自稱張華倖的丈夫林昭圍闖入伊家3 樓房間
    造成糾紛，當時伊一樓車棚白鐵大門門鎖及進入客廳門鎖均
    有上鎖，伊不知林昭圍與曾仁杰如何進入伊屋內等語（見警
    卷第2頁）相符，復有現場照片4張，錄影翻拍照片5 張在卷
    足稽（見警卷第48至52頁）；另被告林昭圍於88年10月11日
    與證人張華倖結婚，目前渠等2 人仍於婚姻關係存續中等情
    ，亦有被告林昭圍全戶戶籍謄本存卷可佐（見本院卷第63頁
    ）。故上開事實即堪認定。
(二)被告固辯稱：伊進入至林昇朋住處係為抓姦防衛自己夫權，
    符合正當防衛事由，非「無故」侵入他人住宅云云。然查：
  1.按刑法第23條所規定之正當防衛，係指對於現在不法之侵害
    ，而出於防衛自己或他人權利之行為而言。又按「民法親屬
    編施行前之所謂夫權，已為現行法所不採，故與有夫之婦通
    姦者，除應負刑事責任外，固無所謂侵害他人之夫權。」（
    最高法院41年台上字第278 號判例意旨參照），故現行法律
    及實務並未承認丈夫對妻子有所謂「夫權」，且亦不認為與
    有夫之婦通姦係侵害他人之夫權，顯與正當防衛須係防衛自
    己或他人權利之要件有違，而無正當防衛之適用至為灼然。
  2.又按「刑法上之正當防衛以遇有現在不法之侵害為前提，如
    不法侵害尚未發生，即無防衛之可言」、「正當防衛必須對
    於現在不法之侵害始得為之，侵害業已過去，即無正當防衛
    可言。」（最高法院27年上字第2879號、30年上字第1040號
    判例意旨參照）。查依卷附被告所提供上開徵信社人員所拍
    攝之錄影翻拍畫面（見警卷第48至52頁）觀之，證人張華倖
    身著睡衣與證人林昇朋同床共眠，但渠等2 人非但並未裸裎
    相見，亦無互相擁抱、四體纏繞之親暱舉止，參以臺灣嘉義
    地方法院檢察署將告訴人自行查扣並提出之衛生紙4 團送內
    政部警政署刑事警察局鑑定，經刑事警察局實驗室以酸性磷
    酸酵素檢測、前列腺抗原檢測，及以顯微鏡檢精子細胞之方
    式檢驗後，結果為編號2號衛生紙未發現精子細胞；編號3號
    之衛生紙團未發現可疑精液斑，故未進行鑑定；編號1 號衛
    生紙團以酸性磷酸酵素檢測呈弱陽性、以前列腺抗原檢測為
    陰性、未發現精子細胞；編號4 號衛生紙以酸性磷酸酵素檢
    測呈弱陽性、以前列腺抗原檢測呈陽性反應、亦未發現精子
    細胞，而編號1、2、4號衛生紙團均檢出同一男性DNA-STR型
    別，與證人林昇朋DNA 型別相符，此有內政部警政署刑事警
    察局99年1月27日刑醫字第0980177806號鑑定書1份足參，足
    認上開衛生紙團並未檢驗出混有被告張華倖之DNA ，則上開
    衛生紙團是否為被告二人發生性行為後所留存，實非無疑，
    故徒憑上開錄影翻拍畫面及扣案之4 團衛生紙，尚難遽認本
    件案發當時，證人張華倖與林昇朋2 人正在進行通姦及相姦
    之不法行為。矧被告於本院準備程序時供稱：98年11月22日
    凌晨4 時10分許，伊隨徵信社人員到林昇朋嘉義縣民雄鄉北
    斗村住處三樓，徵信社人員曾仁杰、蕭東正破門而入，伊未
    進前，沒有聽到林昇朋和張華倖同處一室有什麼聲音，進入
    後看到林昇朋只穿一條內褲，伊太太穿輕薄連身睡衣，他們
    當時沒有正在做性行為的事，應該已經做完性交了等語（見
    本院卷第39頁），故依被告上開供述，其進入告訴人林昇朋
    住處3 樓房間時，告訴人林昇朋並無與被告配偶張華倖發生
    通姦及相姦行為，縱如被告所認其配偶張華倖與告訴人林昇
    朋已做完性交，則侵害業已過去，益徵案發當時並無任何現
    實不法侵害之防衛情狀存在，揆諸上開說明，即無主張正當
    防衛之可言。
  3.綜上，被告侵入告訴人林昇朋之住宅，既非防衛自己之權利
    ，亦無現實不法侵害之發生，顯與正當防衛之要件有所未合
    ，且被告進入告訴人林昇朋住處亦未經告訴人林昇朋同意，
    業據其於警詢時坦承無訛（見警卷第10頁），足認被告顯係
    「無故」侵入他人住宅，其上開辯解，即難憑採。
(三)被告固另辯稱：伊與上開徵信社人員蕭東正、曾仁杰進入林
    昇朋住處並無犯意之聯絡云云。然查，徵信社人員蕭東正、
    曾仁杰係被告林昭圍所委任，其目的在蒐集證人張華倖與告
    訴人林昇朋之通姦及相姦行為之證據，而徵信社人員於案發
    當日依委任意旨先行通知被告至告訴人住處外會合後，一同
    進入告訴人住處3 樓房間，並由徵信社人員曾仁杰以攝影機
    拍攝及錄影存證，業如前述，足徵被告與上開徵信社人員間
    確有犯意之聯絡與行為之分擔，為共同正犯要屬無疑，被告
    上開辯解，亦難憑採。
(四)綜上所述，本件事證明確，被告上開犯行堪以認定，應依法
    論科。
三、核被告林昭圍所為，係犯刑法第306條第1項之無故侵入住宅
    罪。又被告林昭圍與上開徵信社人員蕭東正、曾仁杰2 人就
    上開無故侵入住宅犯行，有犯意聯絡及行為分擔，為共同正
    犯。原審以被告前開犯行罪證明確，依刑事訴訟法第449 條
    第1項前段、第454條第2項，刑法第306條第1 項、第28條、
    第41條第1項前段、第47條第1項，刑法施行法第1條之1第1
    項、第2 項前段，並審酌被告林昭圍碩士畢業，家境小康，
    無犯罪前科素行良好，為抓姦一時失慮之犯罪動機，對於告
    訴人住居安全造成之危險之犯罪結果，及其犯後否認犯罪，
    態度非佳等一切情狀，認事用法並無不當，量刑亦稱妥適，
    被告仍執前詞上訴，無從為其有利之認定，難認有理由，應
    予駁回。
據上論斷，應依刑事訴訟法第455條之1第1項、第3項、第368條
，判決如主文。
本案經檢察官邱美英到庭執行職務。
中    華    民    國    99    年    12    月    31    日
                刑事第五庭    審判長法  官  蔡廷宜
                                    法  官  傅曉瑄
                                    法  官  啟夫
上列正本證明與原本無異。
本件不得上訴。
中    華    民    國    99    年    12    月    31    日
                                    書記官  侯麗茹
附錄論罪科刑法條
中華民國刑法第306條
（侵入住居罪）
無故侵入他人住宅、建築物或附連圍繞之土地或船艦者，處 1 
年以下有期徒刑、拘役或 3 百元以下罰金。
無故隱匿其內，或受退去之要求而仍留滯者，亦同。

司法院資訊處製作；財團法人民間司法改革基金會備份。
